臺灣彰化地方法院刑事判決　　　　　　　96年度交訴字第65號
公　訴　人　臺灣彰化地方法院檢察署檢察官
被　　　告　乙○○
上列被告因公共危險等案件，經檢察官提起公訴（96年度偵字第
23 36號、第2787號），本院判決如下：
    主  文
乙○○駕駛動力交通工具肇事，致人受傷而逃逸，處有期徒刑捌
月，緩刑肆年，並應向財團法人犯罪被害人保護協會提供陸拾小
時之義務勞務。
    事  實
一、乙○○於民國95年10月8日凌晨0時許，在臺中市逢甲大學附
    近與友人飲用啤酒後，已達不能安全駕駛動力交通工具之程
    度，竟仍於同日凌晨2時30分許，駕駛車牌號碼4928-GL號自
    小客車由中港交流道駛上國道1號高速公路由北向南行駛，
    欲返回臺南縣麻豆鎮家中（酒醉駕車部分，業經本院以95年
    度斗交簡字193號判處拘役40日確定），乙○○並在途中下
    某交流道購買檳榔後，再由交流道駛入國道1號高速公路欲
    往南續行，但因酒後精神不濟誤駛北上車道而不知，於同日
    凌晨3時24分許，行經彰化縣溪州鄉國道1號高速公路北上22
    3.7公里處時，應注意汽車駕駛人飲用酒類後其吐氣所含酒
    精濃度超過每公升0.25毫克以上者，不得駕車，且汽車行駛
    時，駕駛人應注意車前狀況，並隨時採取必要之安全措施，
    而依當時天候晴，路面乾燥無缺陷，無障礙物，視距良好，
    並無不能注意之情事，竟因酒後控制力及注意力不佳，而疏
    未注意及此，適有甲○○駕駛車號CS-2710號自用小客車搭
    載丙○○行駛於前，乙○○所駕駛上開自用小客車之右前側
    車身因而撞及甲○○所駕駛上開自小客車之左後保險桿及左
    側車身，致甲○○受有雙膝擦傷之傷害，丙○○則受有頸部
    扭傷、挫傷、前胸挫傷、右膝挫傷、扭傷等傷害（過失傷害
    部分業據被害人甲○○、丙○○均撤回告訴，由本院另為不
    受理判決）。詎乙○○駕駛上開動力交通工具肇事，致甲○○、丙○○受傷後，竟未報警處理及對甲○○、丙○○實施
    救護或為其他必要之措施，反而另基於肇事逃逸之犯意，逕
    自駕車逃離現場，嗣其因車輛輪胎受損情形嚴重，已不堪繼
    續行駛，乃於埤頭交流道下平面道路後，在路旁之「萊爾富
    超商」撥打公共電話向家人求助，而為接獲前開車禍通報之
    警員莊敬志發現其車輛而上前盤查，且經警於同日凌晨3時
    54分許測得其呼氣中所含酒精濃度高達每公升0.72毫克，而
    悉上情。
二、案經臺灣彰化地方法院檢察署檢察官自動檢舉偵查起訴。
    理    由
一、本案全部卷證所涵括之供述證據及非供述證據，公訴人、被
    告均同意以下全部證據之證據能力，亦未於言詞辯論終結前
    聲明異議，本院審酌該等供述證據及非供述證據作成時之情
    況，並無不適當之情事，應均具有證據能力，合先敘明。
二、上開事實業據被告乙○○於本院審理時坦承不諱（見本院96
    年6月4日審判筆錄第10頁），核與證人即被害人丙○○於警
    詢中；證人即被害人甲○○於警詢及偵查中及證人即查獲警
    員莊敬志於偵查中證述之情節大致相符，並有道路交通事故
    調查報告表 (一)、(二)、內政部警政署國道公路警察局第
    三警察隊無線電通信聯絡記錄表1紙、車損及現場照片29 張
    、刑法第185條之3之查獲後測試、觀察職務報告及酒精濃度
    測試表各1紙、行政院衛生署彰化醫院診斷證明書2紙附卷可
    稽。按汽車駕駛人駕駛汽車肇事致人受傷或死亡，應即採取
    救護或其他必要措施，並向警察機關報告，不得駛離或逃逸
    ，道路交通管理處罰條例第62條第1項定有明文。又因道路
    交通事故之發生，常非於己之鄰親家里，時有告救不能情事
    ，乃科以肇事者須即採取救護或其他必要措施，並應向警察
    機關報告之法定義務，以防因就醫延誤致生無謂傷亡，並俾
    得通知傷亡者家屬到場，以明責任，是凡肇事人於行車肇事
    致人受傷或死亡，未即採取救護或其他必要措施，並向警察
    機關報告，即駕車逃逸者，均應依該規定處罰，至其嗣後是
    否受刑事訴追及已否與被害人達成民事和解，賠償損失，對
    其應受處罰乙節，並不生影響。職是之故，汽車駕駛人駕駛
    汽車肇事，不論其責任之歸屬為何，即有義務留在肇事現場
    ，採取救護或其他必要措施，並向警察機關報告，以維護他
    人之生命與其他用路人之交通安全。其立法目的，既係促使
    駕駛人於肇事致死傷後，能對被害人即時救護，報告警察機
    關，以減少死傷，是該罪之成立祇以行為人有駕駛動力交通
    工具肇事，致人死傷而逃逸之事實為已足，至行為人之肇事
    有否過失，則非所問（最高法院92年度臺上字第4468號刑事
    判決參照）。本件依卷附照片觀之，被告所駕車輛與告訴人
    甲○○所駕車輛之車損情形均嚴重，顯見當時撞擊力道及聲
    響必屬巨大，參酌被告於肇事後尚知其所駕車輛因輪胎爆裂
    而搖晃，遂駛下交流道並撥打電話向家人求助等情，業據被
    告供稱在卷，益徵其當時之意識清醒正常，準此，被告對於
    被害人甲○○、丙○○遭其碰撞後當場受有傷害乙節應有認
    識，其竟未採取救護或其他必要措施，並向警察機關報告，
    即逕行駕車離去，嗣經警循線查獲，其肇事逃逸已甚灼然，
    足徵被告於本院中之任意性自白，應與事實相符，可以採信
    。本件事證明確，被告肇事逃逸之犯行，堪以認定，應予依
    法論科。
三、核被告乙○○所為，係犯刑法第185條之4之肇事逃逸罪。另
    被告所犯上開肇事逃逸罪名既經立法者置於刑法公共危險罪
    章之列，顯見其偏重於社會公共安全法益之保護，而與重在
    保護個人生命、身體安全之遺棄罪迥然有別（最高法院93年
    度臺上字第6513號刑事判決參照），自不能以受傷或死亡人
    數之多寡計算罪數。是以被告縱令駕車肇事導致被害人甲○○、丙○○2人分別成傷，且未經救援即擅自逃逸，其所侵
    害者仍屬單一社會法益而為一罪，附此敘明。爰審酌被告駕
    車肇事致人受傷，竟未給予傷者必要之救助，或迅速報警處
    理，反逃逸離去，陷被害人於求援無著及求償無門之危險，
    行為可訾，應予非難，惟念其犯罪後已與被害人甲○○、丙○○達成和解，此有卷附和解書1份可憑，及其於警詢、檢
    察官偵訊中均矢口否認犯行，毫無悔意，至本院審理時始坦
    承犯行之犯罪後態度等一切情狀，量處如主文所示之刑，以
    示懲儆。末查被告前未曾受有期徒刑以上刑之宣告，有臺灣
    高等法院被告前案紀錄表及臺灣彰化地方法院檢察署刑案資
    料查註紀錄表各1份在卷可稽，且已與被害人甲○○、丙○○達成民事和解，被害人2人亦均不再追究其法律責任，有
    前揭和解書附卷可考，其因一時失慮，致罹刑章，經此偵審
    科刑之教訓後，當知所警惕，信無再犯之虞，本院綜核各情
    ，認所宣告之刑，以暫不執行為適當，爰依刑法第74條第1
    項第1款併予宣告緩刑4年，以啟自新。又為能使被告建立正
    確觀念，並記取本案教訓，爰依刑法第74條第2項第5款，命
    被告應向財團法人犯罪被害人保護協會提供60小時之義務勞
    務。
據上論斷，應依刑事訴訟法第299條第1項前段，刑法第185條之
4、第74條第1項第1款、第2項第5款，判決如主文。
本案經檢察官吳曉婷到庭執行職務。
中　　華　　民　　國　　96　　年　　6 　　月　　20　　日
                    交通法庭  審判長法　官    石馨文
                                    法  官    紀佳良
                                    法  官    尚安雅
以上正本證明與原本無異。
如不服本判決，應於判決送達後十日內向本院提出上訴狀 (須附
繕本 )。
告訴人或被害人對於判決如有不服具備理由請求檢察官上訴者，
其上訴期間之計算係以檢察官收受判決正本之日期為準。
中　　華　　民　　國　　96　　年　　6　　月　　22     日
                                    書記官    陳佳宏
附錄本案論罪科刑法條全文：
中華民國刑法第185條之4
（肇事遺棄罪）
駕駛動力交通工具肇事，致人死傷而逃逸者，處 6 月以上 5 年
以下有期徒刑。
